臺灣新北地方法院刑事判決
111年度審交易字第58號
公  訴  人  臺灣新北地方檢察署檢察官
被      告  劉德有


            陳欽雄



上列被告等因過失傷害案件，經檢察官提起公訴（110年度偵字
第34934號），被告於本院準備程序中就被訴事實為有罪之陳述
，經本院裁定進行簡式審判程序，判決如下：
    主  文
劉德有因過失傷害人，處拘役參拾日，如易科罰金，以新臺幣壹
仟元折算壹日。
陳欽雄汽車駕駛人，無駕駛執照駕車，因而過失傷害人，處有期
徒刑參月，如易科罰金，以新臺幣壹仟元折算壹日。
    事  實
一、劉德有考領有普通重型機車駕駛執照，陳欽雄則僅考領有普
    通重型機車駕駛執照，並未考領有合法之大型重型機車駕駛
    執照，於民國110年2月8日13時44分許，劉德有騎乘車牌號
    碼000-000號普通重型機車，沿新北市泰山區大科一路往新
    北市林口區方向行駛，行經新北市○○區○○○路000號前欲迴轉
    時，適陳欽雄無駕駛執照（越級駕駛）騎乘車牌號碼000-00
    00號大型重型機車同向直行而至，劉德有本應注意汽車（含
    機車）迴車前，應暫停並顯示左轉燈光或手勢，看清無來往
    車輛始得迴轉，陳欽雄亦本應注意汽車（含機車）行駛時，
    在無速限標誌或標線之路段，行車時速不得超過50公里，且
    駕駛人應注意車前狀況，隨時採取必要之安全措施，而依當
    時天候晴、日間自然光線、柏油路面乾燥無缺陷、無障礙物
    、視距良好等情，並無不能注意之情事，陳欽雄竟疏未注意
    車前狀況且以行車時速60至70公里之速度貿然超速行駛，劉
    德有亦疏未注意看清無來往車輛即貿然迴轉，兩車因而發生
    碰撞，劉德有、陳欽雄均人車倒地，劉德有因此受有左側尺
    骨骨折、左手第二掌骨骨折、左側內外踝開放性骨折、左手
    掌蜂窩性組織炎之傷害，陳欽雄則因此受有肩膀挫傷之傷害
    。劉德有、陳欽雄於肇事後，在有偵查權限之警察機關尚不
    知何人為肇事者前，向據報前往現場處理之員警陳述車禍發
    生經過而自首並願接受裁判。　　
二、案經劉德有、陳欽雄訴由新北市政府警察局林口分局報告臺
    灣新北地方檢察署檢察官偵查起訴。
    理  由
壹、程序方面：
    本件被告劉德有、陳欽雄所犯係死刑、無期徒刑、最輕本刑
    為3年以上有期徒刑以外之罪，其於準備程序中就被訴事實
    為有罪之陳述，經法官告知簡式審判程序之旨，並聽取公訴
    人及被告之意見後，依刑事訴訟法第273條之1第1項規定，
    裁定本案改依簡式審判程序審理，且依刑事訴訟法第273條
    之2及第159條第2項規定，不適用傳聞法則有關限制證據能
    力之相關規定，合先敘明。
貳、實體方面：
一、上揭犯罪事實，業據被告劉德有、陳欽雄於本院準備程序及
    審理時均坦承不諱，核與證人即告訴人劉德有（對被告陳欽
    雄而言屬證人身分）於警詢及偵查中之指訴、證人即告訴人
    陳欽雄（對被告劉德有而言屬證人身分）於警詢時之指訴相
    符，並有道路交通事故調查報告表、道路交通事故調查報告
    表㈠、㈡各1份、道路交通事故當事人酒精測定紀錄表、道路
    交通事故肇事人自首情形記錄表、新北市政府警察局舉發違
    反道路交通管理事件通知單各1份、道路交通事故照片22張
    、被告陳欽雄行車紀錄器錄影畫面截圖照片4張、長庚醫療
    財團法人林口長庚紀念醫院診斷證明書2份、車輛詳細資料
    報表2紙、證號查詢機車駕駛人2紙、行車紀錄器錄影畫面檔
    案光碟附卷可稽（見偵查卷第頁23至51頁、本院卷）。按行
    車速度，依速限標誌或標線之規定，無速限標誌或標線者，
    行車時速不得超過50公里；汽車（含機車）行駛時，駕駛人
    應注意車前狀況，並隨時採取必要之安全措施；汽車迴車時
    ，應依下列規定：汽車迴車前，應暫停並顯示左轉燈光或
    手勢，看清無來往車輛，並注意行人通過，始得迴轉，道路
    交通安全規則第93條第1項第1款、第94條第3項、第106條第
    5款分別定有明文。案發當時，被告劉德有、陳欽雄均為具
    有通常智識、心智正常且領有普通重型機車駕駛執照之成年
    人，對於上開交通規則不容諉為不知，而觀諸前揭卷附道路
    交通事故調查報告表㈠所載，案發當時天候晴、日間自然光
    線、柏油路面乾燥無缺陷、亦無障礙物、視距良好，足見被
    告劉德有、陳欽雄均無不能注意之情事，被告劉德有迴車時
    疏未看清無來往車輛即貿然迴轉，被告陳欽雄則以超過行車
    速限50公里之行車時速60至70公里超速行駛，且疏未注意車
    前狀況即貿然直行，雙方因而發生碰撞，被告劉德有、陳欽
    雄之駕駛行為均具有過失，至為灼然。本件經送新北市政府
    車輛行車事故鑑定會鑑定，鑑定意見認：一、陳欽雄持普通
    重型機車駕照駕駛大型重型機車，未注意車前狀況且超速行
    駛（警訊紀錄時速60~70公里），為肇事主因。二、劉德有
    駕駛普通重型機車，迴轉時未注意來往車輛，為肇事次因等
    語，有新北市政府交通事件裁決處110年11月29日新北裁鑑
    字第1105325360號函附之新北市政府車輛行車事故鑑定會11
    0年11月10日新北車鑑字第0000000號鑑定意見書1份在卷可
    稽（見偵查卷第83至87頁），亦同於本院前開認定。又被告
    劉德有之過失行為與告訴人陳欽雄之受傷結果間、被告陳欽
    雄之過失行為與告訴人劉德有之受傷結果間，分別具有相當
    因果關係，亦可認定。綜上所述，足認被告劉德有、陳欽雄
    之自白均核與事實相符，應可採為認定事實之依據。從而，
    本案事證已臻明確，被告2人犯行洵堪認定，均應依法論科
    。
二、論罪科刑：
  ㈠刑法總則之加重，係概括性之規定，所有罪名均一體適用；
    刑法分則之加重，係就犯罪類型變更之個別犯罪行為予以加
    重，成為另一獨立之罪名。道路交通管理處罰條例第86條第
    1項關於汽車駕駛人，無駕駛執照駕車，因而致人受傷或死
    亡，依法應負刑事責任者，加重其刑至2分之1之規定，係就
    刑法第276條過失致人於死罪、同法第284條過失傷害（及致
    重傷）罪之基本犯罪類型，對於加害人為汽車駕駛人，於從
    事駕駛汽車之特定行為時，因而致人受傷或死亡之特殊行為
    要件予以加重處罰，已就上述刑法第276條、第284條各罪犯
    罪類型變更之個別犯罪行為予以加重，而成另一獨立之罪名
    ，自屬刑法分則加重之性質（最高法院99年度台非字第198
    號判決意旨參照）。又汽車駕駛執照為駕駛汽車之許可憑證
    ，道路交通安全規則第50條第1項前段定有明文；除依該規
    則第61條規定，汽車駕駛人取得高一級車類之駕駛資格者，
    准其駕駛較低等級車類之車輛外，應按其取得何等級車類之
    駕駛執照，駕駛該相當等級車類之車輛，不得持較低等級車
    類之駕駛執照，駕駛較高等級之車類；若有違反上述規定，
    因其不具備所駕駛車類之相當汽車駕駛人資格，於法應認與
    無駕駛執照者同，始符合道路交通安全維護之立法本旨。是
    道路交通管理處罰條例第86條第1項所稱之汽車駕駛人「無
    駕駛執照駕車」，除同條例第21條第1項第1款之「未領有駕
    駛執照駕車」外，應包括持較低等級車類之駕駛執照，而駕
    駛較高等級之車類在內（最高法院96年度台上字第6105號判
    決意旨參照）。查，被告陳欽雄僅考領有普通重型機車駕駛
    執照，並未考領有大型重型機車駕駛執照，於本件交通事故
    發生時所駕駛之車種為大型重型機車一節，業經被告陳欽雄
    自承在卷，並有新北市政府警察局舉發違反道路交通管理事
    件通知單、車輛詳細資料報表、證號查詢機車駕駛人各1紙
    在卷可按，是被告陳欽雄持較低等級車類之駕駛執照，而駕
    駛較高等級之車類，自屬道路交通管理處罰條例第86條第1
    項所稱之汽車駕駛人「無駕駛執照駕車」。是核被告劉德有
    所為，係犯刑法第284條前段之過失傷害罪；核被告陳欽雄
    所為，則係犯道路交通管理處罰條例第86條第1項、刑法第2
    84條前段之汽車駕駛人，無駕駛執照駕車，因而過失傷害人
    罪，並應依前揭道路交通管理處罰條例之規定加重其刑。
  ㈡被告劉德有、陳欽雄於車禍發生後，在犯罪未被有偵查犯罪
    權限之機關或公務員發覺前，均主動向據報前往現場處理之
    員警表明係肇事者，而願接受裁判之情形，有道路交通事故
    肇事人自首情形記錄表1紙在卷可參（見偵查卷第31頁），
    均合於自首要件，爰皆依刑法第62條前段規定減輕其刑，並
    就被告陳欽雄部分依法先加後減之。
  ㈢爰審酌被告劉德有、陳欽雄騎乘機車參與道路交通，本應小
    心謹慎以維自身及他人之安全，其等行駛於道路上，被告劉
    德有迴車時未看清無來往車輛、被告陳欽雄超速行駛且未注
    意車前狀況而肇事，致告訴人陳欽雄、劉德有受傷，且迄今
    未能達成和解，賠償損失，另考量被告2人均無前科紀錄，
    此有臺灣高等法院被告前案紀錄表在卷可按，素行堪稱良好
    ，於本院審理時均坦承犯行之態度，及被告陳欽雄為肇事主
    因、被告劉德有為肇事次因之過失程度，告訴人劉德有、陳
    欽雄之傷勢程度，並兼衡被告劉德有自陳工專畢業之智識程
    度、目前無業、子女皆已成年之生活狀況，被告陳欽雄自陳
    高中肄業之智識程度、現從事汽車維修、無需撫養家人之生
    活狀況等一切情狀，分別量處如主文所示之刑，並均諭知如
    易科罰金之折算標準，以資懲儆。
據上論斷，應依刑事訴訟法第273條之1第1項、第299條第1項前
段，道路交通管理處罰條例第86條第1項，刑法第11條前段、第2
84條前段、第62條前段、第41條第1項前段，刑法施行法第1條之
1第1項，判決如主文。
本案經檢察官謝承勳提起公訴，經檢察官張啓聰到庭執行職務。
中　　華　　民　　國　　111 　年　　3 　　月　　23　　日
                  刑事第二十五庭  法  官      曾淑娟
上列正本證明與原本無異。
如不服本判決，應於判決送達後20日內敘明上訴理由，向本院提
出上訴狀 (應附繕本) ，上訴於臺灣高等法院。其未敘述上訴理
由者，應於上訴期間屆滿後20日內向本院補提理由書「切勿逕送
上級法院」。
                                  書記官　    張佑慈
中　　華　　民　　國　　111 　年　　3 　　月　　24　　日

附錄本案論罪科刑法條全文：
道路交通管理處罰條例第86條
汽車駕駛人，無駕駛執照駕車、酒醉駕車、吸食毒品或迷幻藥駕
車、行駛人行道或行經行人穿越道不依規定讓行人優先通行，因
而致人受傷或死亡，依法應負刑事責任者，加重其刑至2分之1。
汽車駕駛人，在快車道依規定駕車行駛，因行人或慢車不依規定
，擅自進入快車道，而致人受傷或死亡，依法應負刑事責任者，
減輕其刑。
　
中華民國刑法第284條
因過失傷害人者，處1年以下有期徒刑、拘役或10萬元以下罰金
；致重傷者，處3年以下有期徒刑、拘役或30萬元以下罰金。